【裁判字號】    92,易,1214
【裁判日期】    920625
【裁判案由】    竊盜
【裁判全文】
臺灣板橋地方法院刑事判決                        九十二年度易字第一二一四號
    公  訴  人  臺灣板橋地方法院檢察署檢察官
    被      告  戊○○
右列被告因竊盜案件，經檢察官提起公訴（九十二年度偵緝字第三一九號），本院判
決如左：
    主  文
戊○○無罪。
    理  由
一、公訴意旨略以：被告戊○○曾有多次竊盜、贓物前科，其最近一次所犯竊盜案件
    ，經臺灣臺北地方法院以八十八年度易字第三四六七號判決判處有期徒刑十月確
    定，嗣於民國九十年一月二日縮刑期滿執行完畢。詎仍不知悔改，竟與丁○○（
    另行聲請簡易判決處刑）基於意圖為自己不法之所有之犯意聯絡及概括犯意，由
    戊○○於九十一年四月五日向不知情之甲○○○承租位於臺北縣五股鄉○○路○
    段一六○之三十八號之廠房後，復由同具犯意聯絡之不詳之人，於九十一年八月
    六日十五時許、九十一年八月十二日八時許及九十一年八月十八日零時許，在臺
    北縣泰山鄉○○路○段四九一號前、臺北縣蘆洲市○○路一八五巷三十四號前及
    桃園縣桃園市縣○路聯邦銀行前，以不詳方法，連續竊取被害人李銘釧、乙○○
    及丙○○所有之車號分別為ＯＳＱ—八九二號、ＬＫ六—八三八號及ＲＧ七—二
    ○三號之機車，得逞後將上開竊得之機車放置在前開所承租之廠房內，再由丁○○負責拆解套裝機車之工作，將上開竊得之機車上之零件及引擎拼裝至其他機車
    上，以借屍還魂之方式改裝成為合法之機車而得以販售牟利，丁○○每拼裝乙台
    贓車可得新台幣（下同）二千元。經警於九十一年八月十八日十七時許，在臺北
    縣五股鄉○○路○段一六○之三十八號處，當場查獲正欲拼裝贓車之丁○○，且
    扣得工作板手、十字板手、起子、鐵鎚、鉗子及剪刀各乙支，並循線而獲悉上情
    。因認被告涉犯刑法第三百二十條第一項之竊盜罪嫌。
二、按犯罪事實應依證據認定之，無證據不得推定其犯罪事實，刑事訴訟法第一百五
    十四條定有明文；次按認定犯罪事實，須依證據，而所謂證據，係指合法之積極
    證據就犯罪事實能為具體之證明者而言；又認定不利於被告之事實，須依積極證
    據，苟積極證據不足為不利於被告事實之認定時，即應為有利於被告之認定，更
    不必有何有利之證據，最高法院三十年上字第八一六號著有判例。再所謂「積極
    證據足以為不利被告事實之認定」，係指據為刑事訴訟法上證明之全盤證據資料
    ，無論其為直接證據或間接證據，在客觀上均須達於通常一般之人均不致於有所
    懷疑，而得確信其為真實之程度，始得據為有罪之認定，若其關於被告是否犯罪
    之證明未能達此程度，而有合理性懷疑之存在，致使無從形成有罪之確信，根據
    「罪證有疑，利於被告」之證據法則，即不得遽為不利於被告之認定，此觀諸最
    高法院七十六年台上字第四九八六號判例意旨自明。再我國刑事訴訟制度業已修
    正為以當事人進行主義為主，職權進行主義為輔，檢察官立於原告之地位，其對
    於被告之犯罪事實，本負有積極舉證之義務，且刑事被告原無自證無罪之義務，
    其在訴訟上所為之辯解，只須達於對起訴事證提出合理質疑之程度為已足，檢察
    官如對於被告所為之辯解仍有爭執，即應依照刑事訴訟法第一百六十一條之規定
    ，自負積極舉證之責，合先敘明。
三、公訴意旨認被告涉犯前揭罪嫌，無非係以共犯丁○○於偵查中供稱：其受僱於被
    告戊○○，係被告負責偷車，其負責拆解套裝機車，每拼裝乙台可得二千元等語
    ，且證人甲○○○亦到庭證稱：其自九十一年四月五日起即將廠房出租一部份予
    被告戊○○等語，並經被害人李銘釧、乙○○、丙○○等指述綦詳，此外，復有
    房屋租賃契約書、車籍作業系統查詢認可資料及贓物認領保管收據各乙份在卷足
    稽，另有工作板手、十字板手、起子、鐵鎚、鉗子及剪刀各乙支扣案可資佐證，
    顯見被告確實有參與該竊車集團之竊盜犯行。又被告雖提出房屋租賃讓渡契約書
    以證明其於九十一年七月二十一日已將前開廠方讓渡予同案被告丁○○等情，然
    同案被告丁○○亦自承：該房屋租賃讓渡契約書係其於九十二年一月十五日晚上
    十一時寫的，而日期往回填寫成九十一年七月二十一日，那時是戊○○的老闆與
    另一名不詳之人要其如此填寫，且命其不可亂講話等語。從而，該證明書是否確
    係於九十一年七月二十一日所制作，顯有疑義。而被告雖於九十一年八月十日出
    國，至同年月十八日始回國，有入出境查詢資料乙紙在卷足參，然並無法證明其
    未參與九十一年八月六日所發生之竊盜案件，況被告縱使未親自實施竊盜犯行，
    然其既提供自己所承租之廠方作為拼裝贓車之處所，且僱用同案被告丁○○負責
    拼裝贓車，其顯已參與本案竊盜犯行之分工等情為其論據。惟訊據被告戊○○矢
    口否認有竊盜犯行，辯稱：伊當時人在國外，於九十一年七月二十一日即將廠房
    讓渡予丁○○，伊不知丁○○在廠房內作何事等語。
四、經查：
    (一)前開李銘釧、乙○○、丙○○所有，車號為ＯＳＱ—八九二號、ＬＫ六—八三
      八號及ＲＧ七—二○三號之機車，分別於九十一年八月六日十五時許、九十一
      年八月十二日八時許及九十一年八月十八日零時許，在臺北縣泰山鄉○○路○
      段四九一號前、臺北縣蘆洲市○○路一八五巷三十四號前及桃園縣桃園市縣○
      路聯邦銀行前失竊之事實，固據被害人李銘釧、乙○○、丙○○於警訊中指述
      明確，並有贓物認領保管單申請單二紙附於偵查卷內可稽。惟細繹被害人上揭
      陳述，渠等並未親眼目擊並確定係被告偷竊上開機車，渠等之指述及上開贓物
      認領保管單均不足執為被告有竊盜犯行之認定。
    (二)次按被告之自白，雖為證據之一種，但依刑事訴訟法第一百五十六條第一項規
      定，被告之自白，須非出於強暴、脅迫、利誘、詐欺、違法押或其他不正之
      方法，且與事實相符者，始得為證據。又依同條第二項規定，被告之自白，不
      得作為有罪判決之唯一證據，仍應調查其他必要之證據，以察其是否與事實相
      符。立法目的乃欲以補強證據擔保自白之真實性，亦即以補強證據之存在，藉
      之限制自白在證據上之價值，防止偏重自白，發生誤判之危險。以被告之自白
      ，作為其自己犯罪之證明時，尚有此危險；以之作為其他共犯之罪證時，不特
      在採證上具有自白虛偽性之同樣危險，且共犯者之自白，難免有嫁禍他人，而
      為虛偽供述之危險。是則利用共犯者之自白，為其他共犯之罪證時，其證據價
      值如何，按諸自由心證主義之原則，固屬法院自由判斷之範圍。但共同被告不
      利於己之陳述，雖得採為其他共同被告犯罪之證據，惟此項不利之陳述，須無
      瑕疵可指，且就其他方面調查，又與事實相符者，始得採為其他共同被告犯罪
      事實之認定。經查，共犯丁○○於偵查中固供稱：工廠是戊○○承租的，伊從
      九十一年八月一日起受僱於被告戊○○，負責拆解套裝機車，每拼裝乙台可得
      二千元，車子並非伊偷竊，伊只負責裝起來而已，伊去工廠時機車就已經拆好
      了，查獲之三部贓車來源為何，伊不清楚，都是老板戊○○在處理等語（見臺
      灣板橋地方法院檢察署九十一年度偵字第一五五八二號偵查卷九十一年八月十
      九日及九十一年九月五日訊問筆錄及九十一年度偵緝字第三一九號九十二年三
      月二十日訊問筆錄），惟被告則辯稱：伊當時人在國外，於九十一年七月二十
      一日即將廠房讓渡予丁○○，伊不知丁○○在廠房內作何事等語。核共犯丁○○與本件被告二人乃居於利害相反之地位，前者不利於後者之供述，固得採為
      後者犯罪之證據，惟其證詞與自身顯有利害關係，因此仍應調查其他必要證據
      ，以查是否與事實相符，不得僅以共犯之供述，而認定被告即有竊盜之犯行，
      況且本件依共犯丁○○上開之供述，充其量僅能證明被告有提供自己所承租之
      廠方作為拼裝贓車之處所，且僱用共同被告丁○○拼裝贓車之事實，亦即被告
      恐涉有贓物罪嫌，惟尚乏其他積極證據證明被告有何涉及參與本案竊盜之行為
      ，是本件尚難僅憑共犯丁○○之上開供述，遽為不利被告之認定。
    (三)又前開機車失竊後，固放置在被告向甲○○○承租之廠房內，此固據證人甲○○○到庭結證稱：伊自九十一年四月五日起即將廠房一部份出租予被告戊○○
      等語明確，並提出房屋租賃契約書乙份為憑，惟此僅能證明被告持有前開贓車
      之事實，此與被告有無竊盜行為並無證據上之關連性，僅因失竊之贓車放置在
      被告承租之廠房內，尚難據此認定被告有竊盜車輛之行為。
    (四)至本件雖在上開廠房內扣有併裝贓車之工具包括工作板手、十字板手、起子、
      鐵鎚、鉗子及剪刀各乙支，依共犯丁○○所供稱，上開扣案物均為被告戊○○
      所有，提供伊併裝車輛所用之物，縱認屬實，惟於此至多僅能證明被告有持有
      贓車並交予丁○○拆解拼裝之事實，尚不能據此認定被告即有何竊取車輛之犯
      行。
    (五)再者公訴人指述被告雖提出房屋租賃讓渡契約書以證明其於九十一年七月二十
      一日已將前開廠方讓渡予同案被告丁○○乙節，依同案被告丁○○供述：該房
      屋租賃讓渡契約書係其於九十二年一月十五日晚上十一時寫的，而日期往回填
      寫成九十一年七月二十一日，那時是戊○○的老闆與另一名不詳之人要其如此
      填寫，且命其不可亂講話等語，因認該證明書是否確係於九十一年七月二十一
      日所制作顯有疑義云云。惟查被告所提出之房屋租賃讓渡契約書倘如丁○○所
      稱係被脅迫倒填日期，而認被告翻稱已將工廠讓渡予丁○○乙節，縱認為虛偽
      不足採信，惟按事實審法院對於證據之取捨，依法雖有自由判斷之權，然積極
      證據不足證明犯罪事實時，被告之抗辯或反證縱屬虛偽，仍不能以此資為積極
      證據應予採信之理由。最高法院三十年度上字第四八二號著有判例可資參照。
      查本件已無積極證據足資證明被告有上開公訴人所述之竊盜犯行，是被告上開
      抗辯雖屬虛偽，但揆諸前揭判例意旨，自不得資為被告不利之認定。
    (六)末按刑事訴訟法第一百五十四條，此項禁止推定罪狀之法則，並非僅為被告個
      人之訴訟利益而設，尤其重在發現真實以求國家刑罰權之正確行使，若無足可
      證明被告從事犯罪構成要件行為之積極證據，無論假定某一被告為犯人而命其
      自證無罪，藉以過濾及鎖定特定犯罪人，或推測被告涉及某項罪名，而依其自
      辯過程，蒐求該被告生活經歷資料，藉以判斷其究竟有無構成特定犯罪，俱非
      法之所許。而持有贓物，在社會生活經驗上，合理上原因非一，無從以被告持
      有贓物，忖度被告取得贓物之來源，縱被告係以竊盜、搶奪、詐欺、拾得遺失
      物或故買贓物等犯罪手段取得該贓物，所涉犯罪構成要件各不相同，亦不能因
      其來源交待不清而任意推定，致違刑事訴訟法發覺真實之原則。本件並無積極
      證據足以證明上開機車為被告所竊取，自難僅憑被告未能指明證明方法之資料
      以供調查，即持為認定犯罪之論據，而遽論以竊盜罪責，公訴人以被告縱使未
      親自實施竊盜犯行，然其既提供自己所承租之廠方作為拼裝贓車之處所，且僱
      用同案被告丁○○負責拼裝贓車，即推論被告顯已參與本案竊盜犯行之分工，
      被告顯涉有竊盜罪嫌，尚嫌速斷。此外，復查無其他積極證據足資認定被告有
      何竊盜之犯行，揆諸前揭條文及判例意旨，自屬不能證明被告犯罪，爰為無罪
      判決之諭知。
五、至被告戊○○是否明知上開被竊物品係屬贓物而仍予收受，所涉犯贓物罪嫌部分
    ，與本件檢察官起訴被告於前揭時地竊取李銘釧、乙○○、丙○○所有之機車之
    犯罪事實，其基本社會事實並非同一，本院無從變更起訴法條逕予審究（最高法
    院八十三年度臺上字二六四四號、八十四年度臺上字第二二一六號判決意旨參照
    ），應由公訴人另行偵查處理，附此敘明。
據上論據，應依刑事訴訟法第三百零一條第一項，判決如主文。
本案經檢察官馬中琍到庭執行職務
中    華    民    國      九十二      年      六      月      二十五  日
                                      臺灣板橋地方法院刑事第二庭
                                          法  官  吳幸娥
右正本證明與原本無異。
如不服本判決，應於判決送達後十日內，向本院提出上訴狀。
                          書記官  洪惠玲
中    華    民    國      九十二      年      六      月      二十五  日


司法院資訊處製作；財團法人民間司法改革基金會備份。
